臺灣高雄地方法院刑事判決
111年度審金訴字第606號
公  訴  人  臺灣高雄地方檢察署檢察官
被      告  李合易




上列被告因詐欺等案件，經檢察官提起公訴（111年度偵字第206
86號、111年度偵緝字第1268號、第1269號、第1270號），因被
告於準備程序進行中，就被訴事實為有罪之陳述，經受命法官告
知簡式審判程序之旨，並聽取被告與公訴人之意見後，由本院合
議庭裁定由受命法官獨任依簡式審判程序審理，判決如下：
    主  文
李合易犯如附表所示之陸罪，各處如附表宣告刑欄所示之刑及沒
收。有期徒刑部分，應執行有期徒刑壹年壹月。罰金部分，應執
行罰金新臺幣參萬元，如易服勞役，以新臺幣壹仟元折算壹日。
    事  實
一、李合易明知並無商品可資出售，亦無履約之真意，竟意圖為
    自己不法之所有，基於詐欺取財，及掩飾、隱匿詐欺取財犯
    罪所得去向之犯意，分別於附表所示時間，使用網際網路以
    登入臉書之社群網站，並如附表編號1所示刊登對公眾散布
    販售二手家具之不實訊息貼文，致卓思誼見該貼文而與李合
    易聯繫後陷於錯誤，及見附表編號2-6所示簡婕等人所刊登
    之貼文後，私訊附表編號2-6所示簡婕等人後，致附表編號2
    -6所示簡婕等人陷於錯誤，而各於附表所示時間，匯款附表
    所示金額至附表所示李合易實際使用之人頭帳戶，李合易並
    以此方法製造金流斷點，而掩飾、隱匿此部分詐欺犯罪所得
    之去向及所在。嗣附表卓思誼等人發覺受騙報警處理，為警
    循線查悉上情。
二、案經卓思誼、簡婕、林曉鈞、范語彤、陳國華、陳歆儀訴由
    高雄市政府警察局鳳山、仁武、小港分局、桃園市政府警察
    局中壢分局報告臺灣高雄地方檢察署檢察官偵查後起訴。
    理  由
一、程序方面：
    本件被告李合易所犯均係死刑、無期徒刑、最輕本刑為3年
    以上有期徒刑以外之罪，其於準備程序進行中就被訴事實為
    有罪之陳述，經受命法官告知簡式審判程序之旨，並聽取當
    事人之意見後，本院合議庭認無不得或不宜改依簡式審判程
    序進行之情形，爰依刑事訴訟法第273條之1第1項規定，裁
    定由受命法官獨任進行簡式審判程序。又本件所引屬於審判
    外陳述之傳聞證據，依同法第273條之2規定，不受第159條
    第1 項關於傳聞法則規定之限制，依法有證據能力，合先敘
    明。
二、認定犯罪事實所憑之證據及其理由：
    上開犯罪事實，業據被告坦承不諱，核與證人即同案被告林
    市合、證人宋巧萱、證人陳森仁、證人賴奕安、證人即告訴
    人卓思誼、簡婕、林曉鈞、范語彤、陳國華、陳歆儀證述相
    符，並有告訴人卓思誼提出之與被告之對話內容翻拍紀錄、
    告訴人簡婕提出之與被告之對話內容翻拍紀錄、匯款單、告
    訴人林曉鈞提出之與被告之對話內容翻拍紀錄、網路交易資
    料翻拍照片、告訴人范語彤提出之與被告之對話內容翻拍紀
    錄、網路交易資料翻拍照片、告訴人陳國華提出之與被告之
    對話紀錄、網路銀行交易資料翻拍照片、告訴人陳歆儀提出
    之網路交易資料翻拍照片、與被告之對話紀錄、新北市政府
    警察局新莊分局新莊派出所受理詐騙帳戶通報警示簡便格式
    表、金融機構聯防機制通報單、內政部警政署反詐騙諮詢專
    線紀錄表、桃園市政府警察局桃園分局青溪派出所受理詐騙
    帳戶通報警示簡便格式表、金融機構聯防機制通報單、新北
    市政府警察局蘆洲分局德音派出所陳報單、新北市政府警察
    局蘆洲分局德音派出所受理各類案件紀錄表、新北市政府警
    察局蘆洲分局德音派出所受（處）理案件證明單、新北市政
    府警察局蘆洲分局德音派出所受理各類案件紀錄表、新北市
    政府警察局蘆洲分局德音派出所受理詐騙帳戶通報警示簡便
    格式表、金融機構聯防機制通報單、內政部警政署反詐騙諮
    詢專線紀錄表、桃園市政府警察局楊梅分局草湳派出所陳報
    單、桃園市政府警察局楊梅分局草湳派出所受理詐騙帳戶通
    報警示簡便格式表、金融機構聯防機制通報單、桃園市政府
    警察局楊梅分局草湳派出所受（處）理案件證明單、桃園市
    政府警察局楊梅分局草湳派出所受理各類案件紀錄表、新北
    市政府警察局板橋分局沙崙派出所受（處）理案件證明單、
    新北市政府警察局板橋分局沙崙派出所受理詐騙帳戶通報警
    示簡便格式表、內政部警政署反詐騙諮詢專線紀錄表、新北
    市政府警察局板橋分局沙崙派出所受理各類案件紀錄表、金
    融機構聯防機制通報單、內政部警政署反詐騙諮詢專線紀錄
    表、嘉義市政府警察局第二分局長竹派出所受理詐騙帳戶通
    報警示簡便格式表、金融機構聯防機制通報單、嘉義市政府
    警察局第二分局長竹派出所受（處）理案件證明單、嘉義市
    政府警察局第二分局長竹派出所受理各類案件紀錄表、中國
    信託商業銀行股份有限公司於111年4月27日出具之中信銀字
    第111224839126178號函文暨其所附之客戶基本資料、存款
    交易明細資料、中華郵政股份有限公司於110年11月15日出
    具之儲字第1100920149號函文暨其所附之客戶基本資料、客
    戶歷史交易清單、陳森仁名下中信銀行帳戶之客戶基本資料
    、存款交易明細在卷可稽，足認被告前揭任意性自白，與事
    實相符，堪予採信。從而，本案事證明確，被告上開犯行，
    均堪認定，應依法論科。
三、論罪科刑：
　㈠法律說明：
　　按洗錢防制法所稱之「洗錢」行為，依第2 條之規定，係指
    ：一、意圖掩飾或隱匿特定犯罪所得來源，或使他人逃避刑
    事追訴，而移轉或變更特定犯罪所得；二、掩飾或隱匿特定
    犯罪所得之本質、來源、去向、所在、所有權、處分權或其
    他權益者；三、收受、持有或使用他人之特定犯罪所得。並
    於第14條、第15條規定其罰則，俾防範犯罪行為人藉製造資
    金流動軌跡斷點之手段，去化不法利得與犯罪間之聯結。申
    言之，洗錢防制法之立法目的，在於防範及制止因犯第3條
    所列之特定犯罪而取得或變得之財物或財產上利益及其之孳
    息，藉由包含處置（即將特定犯罪所得直接予以移轉或變更
    ）、分層化（即以迂迴層轉、化整為零之多層化包裝方式，
    掩飾或隱匿特定犯罪所得）及整合（即收受、持有或使用他
    人之特定犯罪所得，使之回流至正常金融體系，而得以合法
    利用享受）等各階段之洗錢行為，使其形式上轉換成為合法
    來源，以掩飾或切斷特定犯罪所得與犯罪之關聯性，而藉以
    逃避追訴、處罰。查本案被告如附表所示犯行，均係使用他
    人帳戶收取詐騙款項，該行為足以隱匿其詐欺犯罪所得之去
    向、製造金流斷點，增加檢警追索金流及追查真正犯罪行為
    人之困難，以達掩飾被告詐欺犯罪所得之本質及去向，自屬
    洗錢防制法所稱之洗錢行為。
　㈡罪名及罪數：
　⒈核被告如附表編號1所為，係犯刑法第339條之4第1項第3款之
    以網際網路對公眾散布而犯詐欺取財罪、洗錢防制法第14條
    第1項之一般洗錢罪；如附表編號2至6所為，均係犯刑法第3
    39條第1項之詐欺取財罪、洗錢防制法第14條第1項之一般洗
    錢罪。
　⒉被告基於同一詐欺取財犯意，利用同一機會及詐欺模式，使
    附表編號1所示之告訴人卓思誼2次匯款，各行為獨立性薄弱
    ，依一般社會健全觀念，難以強行分開，應視為數個舉動之
    接續施行，論以接續犯之單純一罪。
　⒊被告如附表所示各次犯行，均係以一行為觸犯上開各罪，均
    為想像競合犯，俱應依刑法第55條前段規定，分別從一重之
    以網際網路對公眾散布而犯詐欺取財罪（如附表編號1所示
　  犯行）、一般洗錢罪（如附表編號2至6所示犯行）處斷。
　⒋被告所犯上開6罪，犯意各別，行為互殊，應予分論併罰。
　㈢刑之減輕部分：
　⒈按若有情輕法重之情形者，裁判時本有刑法第59條酌量減輕
    其刑規定之適用（司法院大法官釋字第263號解釋參照），
    從而其「情輕法重」者，縱非客觀上足以引起一般同情，惟
    經參酌該號解釋並考量其犯罪情狀及結果，適用刑法第59條
    之規定酌減其刑，應無悖於社會防衛之刑法機能（最高法院
    81年度台上字第865號判決意旨參照）。又按刑法第339條之
    4第1項第3款之以網際網路對公眾散布而犯詐欺取財罪，其
    法定刑係1年以上7年以下有期徒刑，得併科1百萬元以下罰
    金，然同為以網際網路對公眾散布而犯詐欺取財罪之人，其
    犯罪情節未必盡同，所造成危害社會之程度亦屬有異，法律
    科處此類犯罪，所設之法定最低本刑卻同為「1年以上有期
    徒刑」，不可謂不重，於此情形，自非不可依客觀之犯行與
    主觀之惡性二者加以考量其情狀，是否有可憫恕之處，適用
    刑法第59條之規定酌量減輕其刑，期使個案裁判之量刑，能
    斟酌至當，符合罪刑相當原則及比例、平等原則。查被告如
    附表編號1所示犯行，雖以網際網路對公眾散布而犯詐欺取
    財罪，惟其詐得之金額僅3,500元，並非甚鉅，且被害人亦
    僅單一，則其犯罪情節，顯較詐騙集團組織多數人、詳細分
    工、利用網際網路向社會大眾廣泛散布詐欺訊息引人上當、
    獲取鉅額利益之情節為輕，故倘就被告如附表編號1所示犯
    行，以網際網路對公眾散布而犯詐欺取財犯行論以法定最低
    度刑有期徒刑1年，依上開被告犯罪之具體情狀觀之，確有
    法重情輕之情形，爰依刑法第59條之規定，就被告如附表編
    號1所示犯行減輕其刑。
  ⒉又按想像競合犯之處斷刑，本質上係「刑之合併」。其所謂
    從一重處斷，乃將想像競合犯組成之評價上數罪，合併為科
    刑一罪，其所對應之刑罰，亦合併其評價上數罪之數法定刑
    ，而為一個處斷刑。易言之，想像競合犯侵害數法益者皆成
    立犯罪，論罪時必須輕、重罪併舉論述，同時宣告所犯各罪
    名，包括各罪有無加重、減免其刑之情形，亦應說明論列，
    量刑時併衡酌輕罪部分量刑事由，評價始為充足，然後依刑
    法第55條前段規定「從一重處斷」，非謂對於其餘各罪可置
    而不論。因此，法院決定處斷刑時，雖以其中最重罪名之法
    定刑，做為裁量之準據，惟於裁量其輕重時，仍應將輕罪合
    併評價在內（最高法院108年度台上字第4405號、第4408號
    刑事判決意旨參照）。經查，被告就本案犯行，迭於偵審中
    均坦承不諱，而依洗錢防制法第16條第2項規定：「犯前二
    條之罪，在偵查或審判中自白者，減輕其刑。」，故本件被
    告如附表編號2至6所示犯行，均應減輕其刑；如附表編號1
    所示犯行，其中所犯洗錢罪部分，依上開說明，應減輕其刑
    ，又該次犯行係從一重論處以網際網路對公眾散布而犯詐欺
    取財罪，是其此部分想像競合輕罪得減刑部分，本院量刑時
    將併予審酌。
　㈣刑罰裁量：
　  爰以行為人之責任為基礎，審酌被告不思以正途賺取所需，
    竟以附表所示方式詐騙他人財物，顯然欠缺尊重他人財產權
    之觀念，所為實有不該，惟念其犯後坦承犯行，態度尚可，
    並考量被告已賠償附表編號4、6所示告訴人所受損失，有本
    院辦理刑事案件電話紀錄查詢表在卷可稽(見本院卷第133、
    135頁)，該部分犯行所造成所造成法益損害有所減輕，兼衡
    其教育程度、經濟（涉個人隱私，詳卷）、前科素行（詳卷
    附被告臺灣高等法院被告前案紀錄表）等一切情狀，分別量
    處如附表宣告刑欄所示之刑，暨就罰金部分諭知易服勞役之
    折算標準。又考量被告本案所犯各罪，犯罪時間相近，犯罪
    動機具有內在關聯、對法益侵害之加重效應等節，依比例原
    則、平等原則、罪責相當原則、重複評價禁止原則加以整體
    評價，定應執行刑如主文所示，暨就罰金部分諭知易服勞役
    之折算標準。
四、沒收部分： 
　㈠按洗錢防制法第18條第1 項規定：「犯第14條之罪，其所移
    轉、變更、掩飾、隱匿、收受、取得、持有、使用之財物或
    財產上利益，沒收之」。修正理由明示：「現行條文僅限於
    沒收犯罪所得財物或財產上利益，而未及於洗錢行為標的之
    財物或財產上利益，爰予修正，並配合104 年12月30日修正
    公布之中華民國刑法，將追繳及抵償規定刪除。至於洗錢行
    為本身之犯罪所得或犯罪工具之沒收，以及發還被害人及善
    意第三人之保障等，應適用104 年12月30日及105 年6 月22
    日修正公布之中華民國刑法沒收專章之規定」。從而，刑法
    第38條以下沒收章節規定，於法院依照洗錢防制法第18條第
    1項沒收洗錢標的時，仍有適用。
　㈡被告如附表所示各次犯行分別向各告訴人所詐得匯入如附表
    所示各帳戶之款項，即被告以一般洗錢罪犯行所掩飾、隱匿
    犯罪所得之本質、去向所取得之犯罪所得，其中被告已賠償
    附表編號4、6所示告訴人所受損失，業如上述，應認被告已
    未保留此部分之犯罪所得，如再宣告沒收其犯罪所得，有過
    苛之虞，爰依刑法第38條之2第2項規定不予宣告沒收或追徵
    ，至附表編號1至3、5部分，卷內無被告已實際返還或賠償
    之事證，均應依洗錢防制法第18條第1項規定宣告沒收，又
    因並未扣案，為免不能或不宜執行沒收，依刑法第38條之1
    第3項之規定，於全部或一部不能沒收或不宜執行沒收時，
    追徵其價額。
　㈢末以，本案既宣告多數沒收，應依刑法第40條之2第1項規定
    併執行之。
據上論斷，應依刑事訴訟法第273條之1第1項、第284條之1 、第
299條第1項前段，判決如主文。
本案經檢察官蕭琬頤提起公訴，檢察官陳宗吟到庭執行職務。
中    華    民    國   111    年    12     月    16   日
                  刑事第五庭  法  官    陳銘珠
以上正本證明與原本無異。
如不服本判決應於收受送達後20日內向本院提出上訴書狀，並應
敘述具體理由；如未敘述上訴理由者，應於上訴期間屆滿後20日
內向本院補提理由書（均須按他造當事人之人數附繕本）「切勿
逕送上級法院」。
因疫情而遲誤不變期間，得向法院聲請回復原狀。
中    華    民    國   111    年    12     月    19   日
                              書記官    史華齡
附錄本案論罪科刑法條：
《洗錢防制法第14條》
有第二條各款所列洗錢行為者，處 7 年以下有期徒刑，併科新
臺幣 5 百萬元以下罰金。
前項之未遂犯罰之。
前二項情形，不得科以超過其特定犯罪所定最重本刑之刑。 
《中華民國刑法第339條》
意圖為自己或第三人不法之所有，以詐術使人將本人或第三人之
物交付者，處5年以下有期徒刑、拘役或科或併科50萬元以下罰
金。
以前項方法得財產上不法之利益或使第三人得之者，亦同。
前二項之未遂犯罰之。 
《中華民國刑法第339條之4》
犯第339條詐欺罪而有下列情形之一者，處1年以上7年以下有期
徒刑，得併科1百萬元以下罰金：
一、冒用政府機關或公務員名義犯之。
二、三人以上共同犯之。
三、以廣播電視、電子通訊、網際網路或其他媒體等傳播工具，
    對公眾散布而犯之。
前項之未遂犯罰之。 
編號 告訴人 被告施用詐術時間、詐術內容 被害人匯款時間、金額(新臺幣) 匯入帳戶 宣告刑 1 卓思誼   被告於110年6月22日某時許，使用網路設備登入臉書社團，刊登公開出售茶几之不實資訊，經卓思誼於同日某時許看到該則貼文後與之聯繫，並約定以3500元購買茶几事宜之不實事項，致卓思誼因而陷於錯誤，遂依其指示匯款。 於110年6月24日凌晨1時46分許，匯款2000元訂金至右列帳戶 林市合(涉犯詐欺犯行，經檢察官另為不起訴處分)名下中信銀行帳戶(000-000000000000） 李合易犯以網際網路對公眾散布而犯詐欺取財罪，處有期徒刑陸月。未扣案之犯罪所得新臺幣參仟伍佰元沒收，如全部或一部不能沒收或不宜執行沒收時，追徵其價額。         於110年7月17日晚間6時39分許，匯款1500元尾款至右列帳戶 同上  2 簡婕  被告於110年9月14日某時許，使用網路設備登入臉書社團，查悉簡婕發文表示欲收購二手沙發，遂私訊聯繫對方，並約定以3200元販售沙發之不實訊息，致簡婕因而陷於錯誤遂依其指示匯款。 於同日晚間6時15分許，無褶存款2000元訂金至右列帳戶 同上 李合易犯洗錢防制法第十四條第一項之一般洗錢罪，處有期徒刑參月，併科罰金新臺幣壹萬元，罰金如易服勞役，以新臺幣壹仟元折算壹日。未扣案之犯罪所得新臺幣貳仟元沒收，如全部或一部不能沒收或不宜執行沒收時，追徵其價額。  3 林曉鈞  被告於110年9月19日前某時許，在網路臉書社團看到林曉鈞發文要尋找二手家具的訊息，遂私訊聯繫對方，並以6000元約定販售二手家具之不實訊息，致林曉鈞因而陷於錯誤遂依其指示匯款。 於同日凌晨0時58分許，匯款3000元訂金至右列帳戶 宋巧萱名下郵局帳戶(000-00000000000000） 李合易犯洗錢防制法第十四條第一項之一般洗錢罪，處有期徒刑參月，併科罰金新臺幣壹萬元，罰金如易服勞役，以新臺幣壹仟元折算壹日。未扣案之犯罪所得新臺幣參仟元沒收，如全部或一部不能沒收或不宜執行沒收時，追徵其價額。  4 范語彤  被告於110年9月23日某時許，在網路臉書社團私訊范語彤，並以4000元約定販售二手家具展示櫃、衣櫃之不實訊息，致范語彤因而陷於錯誤遂依其指示匯款。 於110年9月29日晚間11時10分許，匯款2000元訂金至右列帳戶 陳森仁名下中信銀行帳戶（000-000000000000） 李合易犯洗錢防制法第十四條第一項之一般洗錢罪，處有期徒刑參月，併科罰金新臺幣壹萬元，罰金如易服勞役，以新臺幣壹仟元折算壹日。 5 陳國華   被告於110年9月24日某時許，在網路臉書社團看到陳國華要尋找二手家具的資訊後私訊對方，約定販售二手沙發跟茶几之不實訊息，致陳國華因而陷於錯誤遂依其指示匯款。 於同日下午3時39分許，匯款2000元訂金至右列帳戶 謝孟書名下中信銀行帳戶（000-00000000000） 李合易犯洗錢防制法第十四條第一項之一般洗錢罪，處有期徒刑參月，併科罰金新臺幣壹萬元，罰金如易服勞役，以新臺幣壹仟元折算壹日。未扣案之犯罪所得新臺幣貳仟元沒收，如全部或一部不能沒收或不宜執行沒收時，追徵其價額。  6 陳歆儀  被告於110年10月1日某時許，在網路臉書社團私訊陳歆儀，約定販售二手家具之不實訊息，致陳歆儀因而陷於錯誤遂依其指示匯款。 於110年10月1日下午4時44分許，匯款2000元、翌日（2日）凌晨2時33分許，匯款1000元至右列帳戶 陳森仁名下中信銀行帳戶（000-000000000000） 李合易犯洗錢防制法第十四條第一項之一般洗錢罪，處有期徒刑參月，併科罰金新臺幣壹萬元，罰金如易服勞役，以新臺幣壹仟元折算壹日。